【裁判字號】    88,訴,427
【裁判日期】    890530
【裁判案由】    毒品危害防制條例
【裁判全文】
臺灣臺南地方法院刑事判決              八十八年度訴字第四二七號
    公  訴  人  臺灣臺南地方法院檢察署檢察官
    被      告  甲 ○ ○
    指定辯護人  本院公設辯護人  余訓格
    被      告  丙 ○ ○
    被      告  丁○○○
    右二人共同
    選任辯護人  張 文 嘉
右列被告因毒品危害防制條例案件，經檢察官提起公訴（八十七年度偵字第九二九一
號、第九三四０號），本院判決如左：
    主  文
甲○○持有第一級毒品，處有期徒刑捌月，扣案之海洛因玖包（淨重壹點壹伍公克）
沒收銷燬之。
丙○○、丁○○○均無罪。
    事  實
甲○○於八十七年八月十日持有第一級毒品海洛因，經警於同日十四時十分許，在台
南市○○路省立台南醫院二樓廁所內查獲，並自甲○○身上查扣海洛因九包（淨重一
‧一五公克）。案經台南市警察局移送臺灣臺南地方法院檢察署檢察官偵查起訴。
    理  由
一、被告甲○○部分：
  (一)訊據被告甲○○，對右開事實供承不諱，又有扣案之海洛因九包足證，該九包之
    物係海洛因，淨重一‧一五公克，又有法務部調查局八十七年九日編號0000
    00000號鑑定通知書在卷足憑，犯行洵堪認定。
  (二)按海洛因係毒品危害防制條例第二條第二項第一款所稱之第一級毒品，核被告所
    為係犯該條例第十一條第一項之持有第一級毒品罪。公訴意旨以：被告甲○○係
    基於意圖營利之概括犯意，先於八十七年八月七日，在台南市○○路○段，以新
    台幣（下同）五千元之價格販賣第一級毒品海洛因予乙○○施用，再於八十七年
    八月十日十四時十分許，在台南市○○路省立台南醫院二樓廁所內，以五千元之
    價格販賣海洛因共三包予乙○○，交易完成後旋經警當場查獲，並自乙○○身上
    查扣甲○○所交付之海洛因共三包、自甲○○身上查扣海洛因九包及乙○○所交
    付之現金五千元，認該被告犯有上開條例第四條第一項販賣第一級毒品罪嫌，係
    以乙○○之供述及查獲上開毒品及現金為論據。然查：
    1.事實之認定，應憑證據，如未能發現相當之證據，或證據不足以證明，自不能
      以推測或擬制之方法，以為裁判之基礎，最高法院著有四十年台上字第八六號
      判例可循。而認定不利於被告之事實，須依積極證據，苟積極證據不足為不利
      於被告事實之認定時，應為有利於被告之認定，更不必有何有利之證據（最高
      法院三十年上字第八一六號判例意旨參照）。又共同被告所為不利於己之供述
      ，固得採為其他共同被告犯罪之證據，惟此項不利之供述，依刑事訴訟法第二
      百七十條第二項之規定，仍應調查其他必要之證據，以察其是否與事實相符，
      自難專憑此項供述，為其他共同被告犯罪事實之認定，亦有最高法院三十一年
      上字第二四二三號判例可按。
    2.被告甲○○對於販賣海洛因之犯行，自始矢口否認，辯稱：伊與乙○○合資一
      萬元在台南市體育公園向一綽號「黑狗」之男子購買海洛因，錢由伊先墊，乃
      與乙○○約定在省立台南醫院向收取五千元後，再將合買之部分海洛因交予乙○○，並非販賣海洛因等語。乙○○雖於警訊時供稱其係向該被告購買海洛因
      云云，惟乙○○於八十七年八月二十五日在偵訊中稱曾於八十七年八月七日與
      甲○○一起去體育公園向「阿狗」購買海洛因每人各出資五千元，其於八十九
      年四月十八日在本院又稱其與甲○○一同到體育公園，由甲○○向人購買，我
      站在旁邊，待甲○○向該人購得後，再將海洛因交給我，我和甲○○二人每人
      各購五千元，由上可知，乙○○在上述二次訊問就地點為體育公園，同去之對
      象為甲○○，及與甲○○各出資金額為五千元，均屬一致，故乙○○上開供述
      應屬可信，自難憑其在警訊時有瑕疵之供述，資為不利於被告甲○○之認定。
  (三)綜上各情，既不能證明該被告有販賣海洛因犯行，起訴法條，宜予變更如上，爰
    審酌其犯罪之一切情狀，量處如主文第一項所示之刑。扣案之上揭海洛因係毒品
    ，應依毒品危害防制條例第十八條第一項一併宣告沒收並銷燬。
二、被告丙○○、丁○○○部分：
  (一)公訴意旨以：丙○○與其妻丁○○○共同意圖營利，基於概括之犯意，自八十六
    年底某日起，連續多次在台南市○○路一七０號新七龍珠電動玩具店前販賣第一
    級毒品海洛因予甲○○，其交易方式為：由甲○○以0000000代號一九七
    一號電話秘書或0000000號電話聯絡丙○○，約定交易金額後，前往前開
    電動玩具店前，由丁○○○收取價金，並將毒品海洛因交付甲○○。嗣甲○○於
    八十七年八月十日經警查獲，於警訊中供出海洛因係購自丙○○、丁○○○夫妻
    ，並以前開0000000號電話聯絡丙○○，表示欲往前開電動玩具店購買毒
    品海洛因，同日十七時三十五分許，甲○○前往該電動玩具分坐於店前茶几兩旁
    ，並將身上僅有之七千五百元交付丁○○○時，經警當場查獲，旋再於茶几瓦斯
    爐架下扣得海洛因一包（含袋重約二公克），認該二人共犯有毒品危害防制條例
    第四條第一項之販賣第一級毒品罪嫌。
  (二)訊據被告丙○○、丁○○○均矢口否認有前揭販賣毒品犯行。丙○○辯稱：並未
    販賣海洛因予甲○○。丁○○○辯稱：甲○○曾向伊借款一萬元，八十七年八月
    十日十七時三十分許甲○○前往新七龍珠電玩具店前還伊七千五百元，伊隨即遭
    警察逮捕，約二十分鐘後乃在店前茶几下查獲海洛因一包，伊不知該包海洛因為
    何人所有，並未販賣毒品等語。
  (三)查共同被告甲○○，雖於警訊時供稱有向被告丙○○、丁○○○購買海洛因，並
    供稱其於八十七年八月十日經警在台南醫院查獲扣案之海洛因係向被告丙○○夫
    婦所購買，惟甲○○於八十七年十月十五日在檢察官偵訊中稱在台南醫院廁所內
    交給乙○○之海洛因是與乙○○一起去體育公園以一萬元向「黑狗」所購買，其
    於八十九年五月十日在本院稱與乙○○各出資五千元到體育公園向「黑狗」購買
    毒品，當時乙○○站旁邊，被查獲之海洛因是與乙○○一同購買的，所供並與乙○○之證述一致。而甲○○於本院審理中亦一直否認有向丙○○夫婦購買海洛因
    之事實，是甲○○於警訊所供上開海洛因係向被告丙○○夫婦購買等情，已有瑕
    疵可指，又查無其他證據足資佐證甲○○上揭供述係屬實在，依首揭最高法院三
    十年上字第八一六號、三十一年上字第二四二三號等判例，即難遽採為被告丙○○、丁○○○有販賣海洛因之證據。至在新七龍珠電動玩具店前查獲之海洛因一
    包，係以膠布粘貼於前茶几桌下（見台南市警察局移送書犯罪事實欄），並非在
    被告丁○○○或共同被告甲○○身上查獲，而丁○○○與甲○○均堅稱不知該包
    海洛因何來，尚難遽予推定該物即係該二人毒品交易之標的物。此外，復查無其
    積極證據足認該被告等有公訴人所指犯行，既不能證明其犯罪，爰均予諭知無罪
    之判決。
據上論斷，應依刑事訴訟法第二百九十九條第一項前段，第三百條、第三百零一條第
一項、毒品危害防制條例第十一條第一項、第十八條第一項，判決如主文。
本案經檢察官吳岳輝到庭執行職務
中    華    民   國      八十九      年      五     月       三十       日
                           臺灣臺南地方法院刑事第四庭
                                       法      官    蘇  孫  波
右正本證明與原本無異
如不服本判決應於送達後十日內向本院提出上訴狀
                                       書  記  官    羅  宗  賢
中    華    民   國      八十九      年      六     月        二        日
附錄本案法條：
毒品危害防制條例第十一條第一項
持有第一級毒品者，處三年以下有期徒刑、拘役或新臺幣五萬元以下罰金。
毒品危害防制條例第十八條第一項
查獲之毒品及專供製造或施用毒品之器具，不問屬於犯人與否，均沒收銷燬之。但合
於製藥或研究之用者，得不予銷燬。


司法院資訊處製作；財團法人民間司法改革基金會備份。
